最高法院刑事判決　　　　　　　　　　　　　　　　八十八年度台上字第九四○號
　　上　訴　人　甲○○
右上訴人因違反麻醉藥品管理條例案件，不服台灣高等法院中華民國八十六年四月二
日第二審更審判決（八十五年度上更(一)字第一○六七號，起訴案號：台灣板橋地方法
院檢察署八十三年度偵字第一八六九號），提起上訴，本院判決如左：
    主  文
上訴駁回。
    理  由
按刑事訴訟法第三百七十七條規定，上訴於第三審法院，非以判決違背法令為理由，
不得為之。是提起第三審上訴，應以原判決違背法令為理由，係屬法定要件。如果上
訴理由狀並未依據卷內訴訟資料，具體指摘原判決不適用何種法則或如何適用不當，
或所指摘原判決違法情事，顯與法律規定得為第三審上訴理由之違法情形，不相適合
時，均應認其上訴為違背法律上之程式，予以駁回。本件上訴意旨略稱：(一)、原判決
認定上訴人將扣案之安非他命一包交付予周志明後，始為警上前逮捕查獲云云，惟依
證人即查獲之警員於偵查中及原審之證詞，於逮捕時上訴人尚未交付安非他命予周志
明，而實情是安非他命係自上訴人口袋搜出，原判決認定事實，顯然不依證據，且周
志明係受警員指示，上訴人既尚未移轉交付安非他命，係因陷害教唆而遭查獲，依法
即不能認定上訴人有販賣安非他命之犯行，原判決仍為販賣之認定，亦屬違背刑事訴
訟法第一百五十四條規定，而有證據上理由矛盾之違背法令。(二)、原判決以共同被告
周志明在偵查中之證詞為上訴人不利之認定，但證人即醫生林文隆已證述，周志明患
有精神分裂症，其自主性較弱、意志力薄弱，較易受外界影響，而周志明於警訊中亦
自白有吸用毒品海洛因，但於其尿液檢測無嗎啡反應，後又翻供，其前後供詞不一，
所為證詞之證明力顯有重大瑕疵，原判決予以採認，自屬違背刑事訴訟法第一百五十
六條第二項規定，而有判決不適用法則之違背法令。(三)、共同被告詹宗明於偵查即供
述未向上訴人購買安非他命，並曾供係附和周志明之供述，始稱向上訴人購買，又供
出販賣者是邱瑞永，原判決就其多次此有利上訴人之證詞並未明如何不可採，僅指
為事後迴護之詞，顯有判決不備理由之違法。
惟查：原判決綜合卷內資料，認定上訴人意圖牟利，並基於概括之犯意，自民國八十
二年初起攜購入後分裝之安非他命，在台北縣板橋市○○路○段四一六巷二十三弄四
號四樓，其友人詹宗明住處，以每包新台幣（下同）五百元至一千元不等之價格，售
予詹宗明，至八十三年一月十七日早上，以八百元出售一包予詹某，前後共計販賣十
餘次。另周志明亦以上訴人使用之00000000電話聯絡，或親自前往上開處所
，上訴人亦先後多次以每包八百元或九百元不等之價格售予，旋因周志明於八十三年
一月十八日由其家人陪同向警方自首，供出來源，由警察安排周志明以前揭電話聯絡
後，前往上訴人住處，於上訴人交付扣案之安非他命一包時，上前逮捕等情，因而撤
銷第一審之不當判決，仍論處上訴人連續非法販賣化學合成麻醉藥品罪刑，已詳敘其
所憑之證據及認定之理由，並說明上訴人否認犯罪所持辯解，係推卸刑責之詞，又證
人詹宗明翻異前供，改稱未向上訴人購買安非他命云云，均係事後護上訴人之詞，
均無足採。就形式上觀察，原判決要無採證認事違背經驗法則、論理法則或調查職責
未盡之違背法令情形。且查：(一)、本件係共同被告周志明自首，供出來源後，依警方
指示偽稱欲購買安非他命，而至上訴人住處查獲，不論查獲時上訴人已否將扣案之安
非他命交付，均應成立販賣未遂（本院八十五年度第四次刑事庭會議決議參考），原
審因而認上訴人此次係屬販賣未遂，並無適用法則不當可言，原判決認定上訴人係於
交付時而查獲，既對判決之主旨顯無影響，上訴意旨(一)所指自非適法之第三審上訴理
由。(二)、原判決於理由(一)、(二)已就證人詹宗明、周志明供述及指認係向上訴人購買安
非他命，如何足以採信，及詹宗明翻供改稱係向綽號「  樂」之余家興或邱瑞永所購
，並非向上訴人購買云云，如何不足採，又周志明雖有病症，但不能否定其證言之證
明力，已明其理由綦詳，並無上訴意旨(二)、(三)所指之理由不備，至證人醫生林文隆
固於第一審曾證述，周志明患有精神分裂症，其自主性較弱、意志力薄弱，較易受外
界影響云云，但周志明係經半年治療後病情穩定，其父始向醫院請假，而至監獄服刑
，經原審借提後仍稱上訴人有給安非他命，其係指認上訴人等語，原審因而認其所為
供詞及指認可信，亦無違反證據法則，上訴意旨置原判決之明白論斷於不顧，仍執陳
詞，否認犯罪，徒憑己見，漫指原判決理由不備，尚不足據以辨認原判決已具備違背
法令之形式，核與前揭得為第三審上訴理由之法定要件不相適合，應認其上訴違背法
律上之程式，予以駁回。
據上論結，應依刑事訴訟法第三百九十五條前段，判決如主文。
中      華      民      國    八十八    年      三      月      三      日
                              最高法院刑事第三庭
                                  審判長法官  莊  來  成
                                        法官  呂  潮  澤
                                        法官  謝  俊  雄
                                        法官  白  文  漳
                                        法官  蘇  振  堂
      右正本證明與原本無異
                                              書  記  官
中      華      民      國    八十八    年      三      月      十      日
